臺灣屏東地方法院刑事判決
110年度交易字第319號
公  訴  人  臺灣屏東地方檢察署檢察官
被      告  賴少雄


上列被告因過失傷害案件，經檢察官提起公訴（110年度偵字第4
711號），本院判決如下：
    主  文
本件公訴不受理。
    理  由
一、公訴意旨略以：被告賴少雄於民國109年9月5日上午6時17分
    許，駕駛車牌號碼0000-00號自用小貨車，沿屏東縣高樹鄉
    南興路由東往西方向行駛，行經該路段與南興路142巷交岔
    路口欲左轉彎，本應注意汽車行駛至未劃設行人穿越道之交
    岔路口，應暫停讓行人先行通過，而依當時天候晴、日間自
    然光線、柏油路面乾燥無缺陷、無障礙物、視距良好，並無
    不能注意之情事，竟疏未注意貿然左轉，當時告訴人蘇素秋
    行走於上開路口，閃避不及而遭上開車輛輾壓左腳，致告訴
    人受有左側跟骨骨折、左側阿基里斯腱撕裂性骨折等傷害。
    因認被告涉犯刑法第284條前段過失傷害罪嫌。
二、告訴乃論之罪未經合法告訴，應為不受理判決，且告訴之欠
    缺非得命補正之事項：
　　告訴乃論之罪，未經告訴或其告訴經撤回或已逾告訴期間者
    ，應為不受理之判決，刑事訴訟法第303 條第3 款定有明文
    。所謂未經告訴，包含未經合法告訴（最高法院82年度台非
    字第231號判決意旨參照）。而不受理之判決，得不經言詞
    辯論為之，亦為刑事訴訟法第307 條所明定。又刑事訴訟法
    第273 條第6 項所謂起訴之行為有欠缺，應命補正者，係指
    起訴之法定程式有欠缺，且得補正者（如起訴書未簽名蓋章
    、漏列被告年齡特徵等）之情形而言。如起訴之必備要件有
    所欠缺（即欠缺起訴之合法要件），因既屬起訴所必須具備
    之要件，若有所欠缺，則起訴不合法，無可補正，自不在裁
    定命其補正之範疇。而在告訴乃論之罪，告訴權人之告訴為
    刑事訴追要件，係起訴之法定必備要件，檢察官縱得就告訴
    乃論之罪進行偵查，惟若未據有告訴權之人於法定期間提起
    告訴，既因欠缺訴追要件，依法不得提起公訴，故如公訴人
    未注意及此，竟就欠缺訴追要件之告訴乃論之罪提起公訴，
    此即屬欠缺起訴之法定必備要件，此非屬可由公訴人補正之
    事項，法院自應依據刑事訴訟法第303 條第3 款規定，逕為
    公訴不受理之判決。
三、檢察官認被告涉犯刑法第284 條前段過失傷害罪，依同法第
    287 條前段規定須告訴乃論。惟查：
  ㈠本案告訴期間自109年9月5日起算：
　⒈被告被訴過失傷害罪，乃絕對告訴乃論之罪，該種犯罪之告
    訴重在事實，凡觸犯該罪者，不問身分如何，均須告訴乃論
    ，是此類犯罪之告訴，祇須指明所告訴之犯罪事實及表示希
    望訴追之意思，即為已足，毋庸指明犯人或明示罪名，苟已
    指明犯罪事實，訴請究辦，縱令犯人全未指明或誤指他人，
    所訴罪名有誤或有所遺漏，其告訴仍屬有效（最高法院24年
    上字第2193號、73年台上字第5222號判例可資參照）。是本
    案告訴期間之起算時點即刑事訴訟法第237 條第1 項所稱之
    「知悉犯人」，當非指知悉犯人之正確人別或真實姓名，而
    係指確知犯人之「犯罪行為」而言。
　⒉告訴人於本院準備程序時陳稱：「發生車禍當下，我就知道
    自己被車撞了，我發生車禍後都是清醒的，沒有昏迷或失去
    意識過(本院卷第52頁)。」故告訴人於本案車禍發生時，即
    已得知自己因車禍受傷之事實，並可對肇事車輛駕駛人提出
    過失傷害告訴，故本案告訴期間，應自車禍發生日即109年9
    月5日起算。
  ㈡本案並無鄉鎮市調解條例第31條之適用：
　⒈告訴乃論之刑事事件由有告訴權之人聲請調解者，經調解不
    成立時，鄉、鎮、市公所依其向調解委員會提出之聲請，將
    調解事件移請該管檢察官偵查，並視為於聲請調解時已經告
    訴，鄉鎮市調解條例第31條固有明文，惟依上開規定內容，
    告訴乃論之刑事事件得視為向鄉、鎮、市公所調解委員會聲
    請調解時已經提出告訴者，限於係由有告訴權之人聲請調解
    ，於調解不成立時，聲請調解之人另向調解委員會提出將該
    調解事件移請該管檢察官偵查之聲請之情形，否則即不能視
    為其於聲請調解時已經告訴；如調解係由加害人之一方提出
    聲請，即無該條之適用（最高法院90年度台上字第4390號裁
    判要旨、臺灣高等法院暨所屬法院102 年法律座談會刑事類
    提案第31號研討結果參照）。如該聲請調解者未聲請移請檢
    察官偵查，其告訴期間仍依刑事訴訟法第237 條第1項規定
    ，自其知悉犯人之時起6 個月期間屆滿而消滅（臺灣高等法
    院暨所屬法院102 年法律座談會刑事類提案第31號參照）。
　⒉本案是被告聲請調解，告訴人既為調解相對人，並無鄉鎮市
    調解條例第31條適用之可能：
　　觀諸屏東縣高樹鄉公所111年2月23日高鄉民字第1113030180
    0號函、調解案件轉介單各1份、調解通知書、調解事件處理
    單、調解筆錄各3 份（本院卷第65頁至第67頁、第73頁至第
    89頁），均稱被告為「聲請人」、告訴人為「對造人」、「
    相對人」一節以觀，屏東縣○○鄉000○○○○○0號調解聲請人為
    被告而非告訴人一節，堪以認定。雖發給調解不成立證明聲
    請書中，有稱告訴人為「聲請人」(本院卷第91頁)，惟綜合
    勾稽上開文件，此處稱告訴人為聲請人，應僅係表示告訴人
    有聲請發給調解不成立證明書，而非表示告訴人是調解聲請
    人。綜上，告訴人既非聲請調解之人，自無鄉鎮市調解條例
    第31條適用之可能。
　⒊退步言之，本案調解不成立後，亦無人聲請另將本案移請檢
    察官偵查一節，有屏東縣高樹鄉公所111年2月23日高鄉民字
    第11130301800號函1份在卷足憑（本院卷第65頁），既無人
    於調解不成立時另聲請將本案移請檢察官偵查，更無鄉鎮市
    調解條例第31條適用之可能。
　⒋至於屏東縣高樹鄉公所上開函文雖記載「對造人雖未正式聲
    請移請檢察官偵查，實已於追訴期間積極審理，建請依本會
    110年1月4日受理日期視為於聲請調解時已經告訴(本院卷第
    65頁)」，惟告訴人既非調解聲請人、亦未於調解不成立時
    另聲請移請檢察官偵查，即與鄉鎮市調解條例第31條規定不
    符，本院無從僅憑屏東縣高樹鄉公所之建議，逕為與法律明
    文牴觸之認定。
　㈢告訴人於110年3月11日提告已逾告訴期間：
　　上述調解不成立後，告訴人雖於110年3月11日向屏東縣政府
    警察局里港分局表明提告之意（警卷第11頁至第12頁），惟
    110年3月11日距109年9月5日已逾6月，此部分告訴亦非合法
    。
  ㈣本案告訴不符刑事訴訟法第237 條第1 項、鄉鎮市調解條例
    第31條規定，且遍觀全卷於偵查中得行使告訴權之6 個月告
    訴期間內，未有補足合法告訴之行為。況本案於屏東縣高樹
    鄉公所調解委員會調解不成立時，尚未逾告訴期間，告訴人
    尚可於告訴期間內提告而不為，無法容任本案尚得補正告訴
    權人之告訴此一刑事起訴必備要件，否則無異恣意延長告訴
    期間規定，與刑事訴訟法規定告訴期間之立法意旨及公益考
    量不合。
四、綜上，本案告訴不合法，與未經告訴無異，既因欠缺訴追要
    件，依法不得提起公訴，公訴人就欠缺訴追要件之告訴乃論
    之罪提起公訴，此即屬欠缺起訴之法定必備要件，且非屬可
    由公訴人補正之事項，揆諸首揭規定，爰不經言詞辯論，逕
    為不受理之判決。
據上論斷，應依刑事訴訟法第303條第3款、第307條，判決如主
文。
本案經檢察官黃薇潔提起公訴，檢察官潘國威到庭執行職務。
中　　華　　民　　國　　111 　年　　3 　　月　　28　　日
                  刑事第一庭    法  官  粘凱庭
以上正本證明與原本無異。
如不服本判決應於收受判決後20日內向本院提出上訴書狀，並應
敘述具體理由；其未敘述上訴理由者，應於上訴期間屆滿後20日
內向本院補提理由書（均須按他造當事人之人數附繕本）「切勿
逕送上級法院」。
中　　華　　民　　國　　111 　年　　3 　　月　　29　　日
                                書記官  李家維